臺灣嘉義地方法院民事判決　九十二年度訴字第三二二號
　　原　　　告　子○○
　　　　　　　　乙○○
　 　　　　　 　甲○○
　　共　　　同
　　訴訟代理人　王秀哲律師
　　複代理人　　林芳榮律師
　　被　　　告　己○○　　　住.
　　訴訟代理人　雷瑞典　　　住.
　　　　　　　　雷瑞祥　　　住.
　　被　　　告　丁○　　　　住.
　　　　　　　　辛○○　　　住.
　　右　一　人
　　訴訟代理人　雷林笑
　　被　　　告　壬○○　　　住.
　　　　　　　　庚○○　　　住.
　　　　　　　　戊○○　　　住.
　　　　　　　　癸○○　　　住台北縣鶯歌鎮○○里○○鄰○○路四五五巷四弄二
　　　　　　　　　　　　　　八.
　　　　　　　　丙○○　　　住.
右列當事人間請求分割共有物事件，本院於民國九十三年三月二十四日言詞辯論終結
而判決如左：
    主   　 文
坐落嘉義縣鹿草鄉○○段一八二地號土地，面積０．一六四０公頃（地目；建），被
繼承人雷鄧玉應有部分六分之一，被告丁○、辛○○、壬○○、庚○○、戊○○、癸○○應就雷鄧玉應有部分土地辦理繼承登記。
前項土地，其分割方法，如附圖記載（嘉義縣水上地政事務所九十二年十二月二十六
日上二土測字第二三一七００號複丈成果圖）：
編號Ａ部分，面積０．０六一五公頃，應分給被告己○○取得。
編號Ｂ部分，面積０．０二０五公頃，應分給被告丙○○取得。
編號Ｃ部分，面積０．００七一公頃，應分給原告子○○取得。
編號Ｄ部分，面積０．００六九公頃，應分給原告乙○○取得。
編號Ｅ部分，面積０．００六八公頃，應分給原告甲○○取得。
編號Ｆ部分，面積０．００二二公頃，應分給被告庚○○取得。
編號Ｇ部分，面積０．００二二公頃，應分給被告戊○○取得。
編號Ｈ部分，面積０．００二二公頃，應分給被告癸○○取得。
編號Ｉ部分，面積０．００九一公頃，應分給被告丁○取得。
編號Ｊ部分，面積０．００九一公頃，應分給被告辛○○取得。
編號Ｋ部分，面積０．００九一公頃，應分給被告壬○○取得。
編號Ｌ部分，面積０．０二七三公頃，由被告丁○、辛○○、壬○○、庚○○、戊○○、癸○○保持公同共有。
本案訴訟費用由原告平均負擔十八分之一，被告庚○○、戊○○、癸○○平均負擔十
八分之一，被告丁○、辛○○、壬○○各負擔九分之一，被告丙○○負擔九分之二，
被告己○○負擔九分之三。
    事實及理由
壹、原告主張：
  一、坐落嘉義縣鹿草鄉○○段一八二地號土地（以下簡稱；本件土地），地目建，
      面積０．一六四０公頃為雙方共有，被告己○○應有部分八分之三，被告丙○○八分之一，被告丁○、雷糧上、壬○○各十八分之一，原告顏新泉一九三一
      分之八三，原告乙○○一九三一分之八一，原告甲○○一一五八六分之四七七
      ，被告庚○○三四七五八分之四七０，被告癸○○三四七五八分之四七０，被
      繼承人雷鄧玉六分之一。雷鄧玉於昭和十三年七月二日死亡，被告丁○、辛○○、壬○○、庚○○、戊○○、癸○○為其繼承人，故依應繼分辦理繼承登記
      。
      本件土地無不得分割之約定，法律上或使用上也沒有不能分割的情形，因雙方
      無法達成分割協議，於是，原告根據共有物分割請求權法律關係，提出分割方
      案而請求裁判分割本件土地，並請求如主文所記載聲明。
  二、提出地籍圖、土地登記簿謄本各一份，作為證明。
貳、被告抗辯：
    被告等人經過本院合法通知，均無正當理由，未向本院請假，而沒有在言詞辯論
    期日，到場陳述意見，同時，本案沒有民事訴訟法第三百八十六條所規定情形出
    現（請看附錄法條），因此，本院依照原告聲請，由原告單獨辯論而直接判決。
    但被告己○○、丙○○曾以書狀表示同意以共有人使用現狀來分割本件土地。而
    被告壬○○、丁○、辛○○亦均表示願意分割。
參、本院判斷：
  一、因被繼承人雷鄧玉早在日治時期即已死亡，故原告更正起訴狀上所載被告當事
      人欄，並追加聲明，請求被繼承人即被告丁○、辛○○、壬○○、庚○○、戊○○、癸○○應就雷鄧玉應有部分六分之一辦理繼承登記。原告追加聲明，符
      合法律規定，可以准許
  二、本件土地為雙方共有，雙方均未爭執，並有土地登記謄本附卷證明，可以採信
      。依照民法第八二三條第一項規定：「各共有人，得隨時請求分割共有物。但
      因物之使用目的不能分割或契約訂有不分割之期限者，不在此限」、第八二四
      條規定：「共有物之分割，依共有人協議之方法行之。分割之方法，不能協議
      決定者，法院得因任何共有人之聲請，命為左列之分配：１、以原物分配於各
      共有人。２、變賣共有物，以價金分配於各共有人。以原物為分配時，如共有
      人中，有不能按其應有部分受分配者，得以金錢補償之」，本件土地並無因法
      律上或使用目的而不能分割，或有不得協議分割的情形，故原告請求裁判分割
      本件土地，符合法律規定，可以准許。
  三、本院裁判分割共有物時，應綜合考量下列因素；各共有人間的公平性、共有物
      利用上的經濟性、共有物的使用現狀、各共有人間的利害關係、各共有人的意
      願、分割共有物後的利用價值，以及分割後是否將會造成更複雜的法律關係等
      。
      本院先後於民國九十二年七月三日及十月十五日至現場勘驗，本件土地上，除
      部分空地外，各共有人均已各自依其應有部分，建造房屋居住使用，有本院勘
      驗筆錄以及九十二年七月三日、十月十五日嘉義縣水上地政事務所複丈成果圖
      附卷證明。根據原告所提分割方案，是以土地使用現狀作為分割依據，而之前
      到庭的被告壬○○、丁○、辛○○表示同意，被告己○○、丙○○則以書狀表
      示同意照使用現狀來分割。因此，原告分割方案對被告等人權益均無影響，此
      一分割方案已顧及各共有人使用土地的現狀，對共有人不會造成不公平，並且
      ，土地分割後，將能發揮土地再利用的經濟實益，故可以被本院採用，而判決
      分割本件土地如主文記載。
  四、被告等人的訴訟行為，是出於防衛自己本身權益而有其必要性，依照民事訴訟
      法第八十一條第二款規定：「因左列行為所生之費用，法院得酌量情形，命勝
      訴之當事人負擔其全部或一部：敗訴人之行為，按當時之訴訟程度，為伸張或
      防衛權利所必要者」，故應由原告負擔部分訴訟費用。
肆、訴訟費用負擔的依據，依照民事訴訟法第八十一條第二款、第八十五條第一項前
    段，判決如主文。
中　　　華　　　民　　　國　　　九十三　　年　　　三　　月　　　三十一　日
                                  臺灣嘉義地方法院民事第二庭
                                      法　官　甘　大　空
右為正本係照原本作成
如對本判決上訴須於判決送達後廿日內向本院提出上訴狀
中　　　華　　　民　　　國　　　九十三　　年　　　三　　月　　　三十一　日
                                      書記官　李　銷　勳
~F0~
~T40~
附錄法條：
民事訴訟法第三八六條：「有下列各款情形之一者，法院應以裁定駁回前條聲請，並
延展辯論期日：
一　不到場之當事人未於相當時期受合法之通知者。
二　當事人之不到場，可認為係因天災或其他不可避之事故者。
三　到場之當事人於法院應依職權調查之事項，不能為必要之證明者。
四　到場之當事人所提出之聲明、事實或證據，未於相當時期通知他造者。」
